臺灣高雄地方法院刑事判決　　　　　　　96年度訴字第1297號
公　訴　人　臺灣高雄地方法院檢察署檢察官
被　　　告　乙○○
　　　　　　　　　　（現於臺灣高雄看守所羈押中）
指定（義務）辯護人　陳惠美律師
上列被告因違反毒品危害防制條例案件，經檢察官提起公訴（96
年度偵字第5263號），本院判決如下：
    主  文
乙○○共同意圖販賣而持有第一級毒品，累犯，處有期徒刑拾年
肆月。扣案之海洛因拾貳包（合計淨重壹點玖貳公克，空包裝重
點零伍公克）沒收銷燬之，乙○○所有門號00000000
00號行動電話壹支（含SIM 卡壹枚，均未扣案）沒收之，如全
部或一部不能沒收時，追徵其價額，扣案之香菸盒壹只沒收之。
    事  實
一、乙○○前於民國94年間，因違反毒品危害防制條例案件，經
    本院以94年度簡字第2339號判處有期徒刑3 月確定，於94年
    11月22日執行完畢，翌日出監。詎仍不知悔改，明知海洛因
    屬於毒品危害防制條例管制之第一級毒品，不得持有或意圖
    販賣而持有，竟於真實姓名年籍不詳、綽號「楊仔」之成年
    男子（下稱「楊仔」）取得第一級毒品海洛因12包（合計淨
    重1.92公克，空包裝重3.05公克，純度30.41 ％，純質淨重
    0.58公克）後，在96年2 月9 日15時許前之某時，基於意圖
    販賣而持有第一級毒品海洛因之犯意，以1 天新臺幣（下同
    ）5 千元之代價，受僱於與其有上開犯意聯絡之「楊仔」，
    由「楊仔」將上開海洛因裝在1 只香菸盒內，交給乙○○帶
    在身上，伺機出售他人牟利，乙○○並使用其所有門號0000
    000000號行動電話（未扣案）跟「楊仔」進行聯絡。嗣於96
    年2 月9 日15時許，在高雄縣林園鄉○○路與林園南路口為
    警查獲，並扣得上開海洛因12包、香菸盒1 只。
二、案經高雄縣政府警察局林園分局報請臺灣高雄地方法院檢察
    署檢察官偵查起訴。
    理  由
一、訊據被告乙○○矢口否認有何販賣或意圖販賣而持有第一級
    毒品海洛因之犯行，辯稱：上開海洛因是伊在96年2 月9 日
    當天下午向「楊仔」購買，要供自己施用，但還沒施用就為
    警查獲，沒有販賣海洛因之意思及行為云云。經查：
  (一)程序方面：
  1.被告辯稱其於96年2 月9 日第2 次接受警詢時，警察表示認
    罪就可以交保回家，因為快過年了想回家，伊才會自白扣案
    之海洛因是受「楊仔」囑託要送去給別人的等語，96年2 月
    9 日於警、偵訊之自白均無任意性，不得作為證據云云。然
    查，證人即製作被告96年2 月9 日第2 次警詢筆錄之員警余
    金龍已於本院審理時到庭證稱：當時並未設定被告的答話內
    容，叫他要照著回答，沒有向被告強調趕快認一認，就可以
    快一點交保出去，也沒有人打他，做筆錄時是採一問一答的
    方式製作等語（見本院96年6 月13日審判筆錄），而被告除
    於96年2 月9 日第2 次警詢及偵訊時自白扣案海洛因是受「
    楊仔」囑託送去給別人的等語外，同日經檢察官聲請羈押後
    ，在本院進行羈押訊問時復自承相同之事實（見本院96年度
    聲羈字第192 號卷第5-6 頁），並經本院裁定予以羈押；被
    告遭羈押後，於96年2 月15日、同年3 月14日2 度接受檢察
    官偵訊時，亦始終坦承扣案海洛因是受「楊仔」囑託送交他
    人等語（見偵卷第28-29 、36-38 頁），直到經檢察官起訴
    後，於本院訊問、審理時始改稱上開自白無任意性，內容不
    實，扣案海洛因係供己施用云云。則若被告係因警方表示認
    罪就可以交保回家，受到利誘、詐欺才為上開自白，其於檢
    察官聲請羈押後，理應知悉檢警並無讓其在認罪後獲得交保
    之意思，豈會於本院進行羈押訊問時仍為相同之自白？況被
    告在認罪（自白）後仍遭羈押，其於96年2 月15日、同年3
    月14日接受檢察官偵訊時，已明知認罪不能換取交保，更不
    可能因為相信警察所稱認罪後可以交保等語，而違反自己之
    自由意志，虛構事實坦承犯罪，仍為與96年2 月9 日第2 次
    警詢、偵訊時相同之自白，足認被告所辯是因為警察表示認
    罪就可以交保，想交保才自白云云，與事實不符，不足採信
    。被告雖又辯稱伊製作（第2 次）警詢筆錄時，曾叫友人買
    雞排給伊吃，之後有個警察走過來打伊一下，伊不知道那個
    警察為何打伊云云，惟被告製作上開警詢筆錄時並未被打，
    已據證人余金龍證述如前，且由被告自述被打之情節觀之，
    其既然根本不知為何被打，即無陳述之自由意志因此遭到影
    響，而被迫為非任意性自白之情形。綜上所述，堪認被告於
    96年2 月9 日第2 次警詢、偵訊時所為自白，均出於自由意
    志，並無遭到強暴、脅迫、利誘、詐欺或以其他不正方法取
    供之情形，被告上開自白均得作為證據。
  2.卷附法務部調查局96年3 月26日調科壹字第09623027150 號
    鑑定書、行動電話門號0000000000號通聯記錄、臺灣檢驗科
    技股份有限公司濫用藥物尿液檢驗報告、代號與真實姓名對
    照表各1 份，均屬被告以外之人於審判外之書面陳述，而公
    訴人、被告及辯護人就上開書面陳述，於本院調查證據時知
    有刑事訴訟法第159 條第1 項不得為證據之情形，均未於言
    詞辯論終結前聲明異議，視為同意作為證據，本院審酌該等
    書面陳述作成之情形均屬正常，並無何違背法定程序或不當
    之情形，且與待證事實相關，認適當作為證據，故上開書面
    陳述依刑事訴訟法第159 條之5 之規定，均具有證據能力。
  (二)實體方面：
  1.被告於96年2 月9 日第2 次警詢、本院羈押訊問及檢察官3
    度偵訊時，一再坦承伊是受真實姓名年籍不詳，綽號「楊仔
    」之男子以1 天5 千元之代價僱用，於96年2 月9 日以其持
    用之0000000000號行動電話與「楊仔」聯絡而拿到扣案之海
    洛因後，準備將扣案之海洛因交給他人等語，並有白色粉末
    12包及香菸盒1 只扣案可稽，而上開白色粉末經送法務部調
    查局鑑定結果，均含第一級毒品海洛因成分，合計淨重1.92
    公克，空包裝重3.05公克，純度30.41 ％，純質淨重0.58公
    克，有法務部調查局96年3 月26日調科壹字第09623027150
    號鑑定書1 份在卷可證，至被告雖於本院審理時改稱上開海
    洛因是伊於96年2 月9 日和「楊仔」聯絡後，在被查獲前幾
    分鐘以1 萬2 千元向「楊仔」買來供自己施用的，買了以後
    請賣家分裝云云，惟上開海洛因12包係分別以透明夾鏈袋盛
    裝後，放在香菸盒內，由被告帶在身上，該12只盛裝海洛因
    之夾鏈袋中，有6 只在袋上貼有記載「0000000000」、「00
    00000000」等行動電話號碼之小貼紙，該2 支電話號碼均為
    「楊仔」電話等事實，已據被告於96年2 月9 日第2 次警詢
    時供述明確，復有查獲現場及扣案物照片6 張在卷可憑，又
    被告持用之0000000000號行動電話，自96年1 月15日起至同
    年2 月4 日止，曾與門號0000000000號電話進行通聯17次（
    0000000000號撥打給0000000000號6 次，受話11次），自96
    年2 月8 日起至同年月9 日止，曾與門號0000000000號電話
    進行通聯8 次（0000000000號撥打給0000000000號1 次，受
    話7 次）之事實，有門號0000000000號通聯記錄附卷可考，
    足見被告於取得扣案之海洛因前，已知悉「楊仔」所使用之
    上開2 支電話號碼，並曾撥打該等號碼與「楊仔」聯絡，則
    若扣案之海洛因是被告向「楊仔」買來供己施用，並請「楊
    仔」分裝，不會再交給他人，因被告早已知悉並撥打過上開
    2 支電話號碼，「楊仔」無庸再將該2 支電話號碼告知被告
    ，衡情「楊仔」不會甘冒該批海洛因若遭警查獲，該2 支電
    話即有遭監聽、調查之危險而不能再使用，甚至警方可能依
    據該2 支電話號碼查出其身分，追究其販賣海洛因罪責之風
    險，隨便在交給被告之6 只夾鏈袋上分別貼上自己所使用之
    電話號碼。再參以被告從無施用海洛因之前科，本次經警查
    獲後採尿送驗結果，可待因、嗎啡亦均呈陰性反應，有臺灣
    高等法院被告前案紀錄表、臺灣檢驗科技股份有限公司濫用
    藥物尿液檢驗報告、代號與真實姓名對照表各1 份在卷可佐
    ，被告並無長期、大量施用海洛因之習慣，1 次購買價值高
    達1 萬2 千元之海洛因來施用之可能性極低等情，堪認被告
    所辯扣案海洛因12包均係買來供己施用云云，顯與事實不符
    ，不足採信，其係準備將扣案海洛因交給他人，而非自己施
    用，至為灼然。
  2.公訴人固主張被告所為係成立販賣第一級毒品海洛因罪，並
    以被告自白、證人甲○○、吳文育之證述為證據。查被告雖
    曾於警、偵訊及本院羈押訊問時供稱：係受「楊仔」僱用，
    負責送海洛因給「楊仔」指定之人，已經送了約1 、2 週，
    96年2 月9 日當天已經送出3 小包海洛因，扣案12包海洛因
    是要送到高雄縣林園鄉○○路林園汽車旅館後面給甲○○（
    綽號「誠仔」），還沒送到就在路上被警察查獲，以前曾經
    送過4 、5 次毒品給甲○○云云，惟依刑事訴訟法第156 條
    第2 項「被告或共犯之自白，不得作為有罪判決之唯一證據
    ，仍應調查其他必要之證據，以察其是否與事實相符」之規
    定，仍須有被告自白以外之補強證據，始得認定被告之犯罪
    事實。而證人甲○○雖曾於96年3 月14日檢察官偵訊時證稱
    ：之前有向乙○○拿過海洛因2 、3 次云云，然其於該次檢
    察官偵訊時，先證稱從來沒有向乙○○拿過海洛因，再改稱
    之前曾向乙○○拿過2 、3 次海洛因，於檢察官進一步訊問
    是打電話給誰拿海洛因時，證人甲○○先證稱沒有打，再改
    稱直接打給乙○○，旋又改稱是打給乙○○的上手買的，不
    知道上手是不是「楊仔」（見偵卷第37-38 頁），且證人甲
    ○○於96年2 月9 日警詢及同年6 月13日本院審理時均係證
    述：沒有向乙○○拿過或買過海洛因等語（見警卷第8-9 頁
    、本院96年6 月13日審判筆錄），是證人甲○○就有無向被
    告拿過海洛因、如何聯絡拿到海洛因等節，前後證述反覆不
    一，甚至在同一次偵訊時所言亦相互矛盾，實難認定其所證
    曾向被告拿過海洛因等詞與事實相符而堪採信。另證人即查
    獲本案之員警吳文育固於檢察官偵訊時證述：有線民告訴伊
    被告在賣毒品，所以96年2 月9 日當天才會盤查被告等語（
    見偵卷第35頁），惟證人吳文育既未親自見聞被告有販賣毒
    品之行為，公訴人亦未提供上開「線民」之姓名年籍，供本
    院調查該「線民」是否確曾親自見聞被告有販賣毒品之行為
    ，及該「線民」與被告有何關係、是否有挾怨誣陷報復之情
    形、所述是否屬實可信等事項，證人吳文育上開證述自不得
    據為對被告不利之認定。是除被告之自白外，公訴人並未提
    出其他足以佐證被告在96年2 月9 日被查獲前，確曾在何時
    、地替「楊仔」送多少數量之海洛因給何人、「楊仔」或被
    告與上開收受海洛因之人係於何時、地，以何種條件達成買
    賣海洛因之合意並付款等犯罪事實之補強證據，揆諸前開法
    條，尚難僅憑被告之自白，遽認其有販賣第一級毒品海洛因
    之犯行。此外，公訴人復未舉證證明「楊仔」係基於營利之
    意圖而販入扣案海洛因，且在販入前或販入時被告已與「楊
    仔」有共同意圖營利販入海洛因之犯意聯絡，推由「楊仔」
    販入上開海洛因，即無從認定被告有意圖營利而販入第一級
    毒品海洛因之犯行。
  3.本件被告所為雖難以認定已構成販賣第一級毒品罪，然被告
    坦承係受「楊仔」僱用，準備將扣案海洛因送交他人等語，
    已如前述，而海洛因交易價格非低，衡情持有人不會隨意將
    多達12包之海洛因無償轉讓他人，更不會在無利可圖之情況
    下，以1 天5 千元之高價僱用他人去送海洛因，顯見「楊仔
    」及被告確有將上開海洛因出售給他人以牟利之意圖，則被
    告既有將前揭12包海洛因出售牟利之意圖，並自「楊仔」處
    取得、持有該12包海洛因，其行為自已構成意圖販賣而持有
    第一級毒品罪。從而，本件事證明確，被告意圖販賣而持有
    第一級毒品之犯行已堪認定，應予依法論科。
二、按海洛因為毒品危害防制條例第2 條第2 項第1 款所稱之第
    一級毒品，不得持有或意圖販賣而持有。是核被告所為，係
    犯毒品危害防制條例第5 條第1 項意圖販賣而持有第一級毒
    品罪。公訴意旨固認被告所為係犯同條例第4 條第1 項之販
    賣第一級毒品罪，惟公訴人所提證據僅能證明被告係意圖販
    賣而持有扣案之海洛因，不足以證明被告確有意圖營利販入
    或販出海洛因之犯行，已如前述，尚難認定被告成立販賣第
    一級毒品罪，公訴意旨認被告成立販賣第一級毒品罪即有未
    合，惟其基本事實同一，本院自得予以審理，並變更起訴法
    條。被告與案外人「楊仔」間，就上開意圖販賣而持有第一
    級毒品犯行有犯意聯絡及行為分擔，均為共同正犯。被告持
    有第一級毒品之低度行為，為意圖販賣而持有第一級毒品之
    高度行為所吸收，不另論罪。被告曾有如犯罪事實欄所示之
    論罪科刑前科，此有臺灣高等法院被告前案紀錄表1 份在卷
    可憑，其於有期徒刑執行完畢後5 年內，故意再犯本件有期
    徒刑以上之罪，為累犯，除法定本刑無期徒刑部分不得加重
    外，其餘部分應依刑法第47條第1 項規定加重其刑。爰審酌
    被告罔顧毒品極有可能戕害施用者身心健康，竟意圖販賣而
    持有第一級毒品海洛因，欲伺機出售牟利，對社會治安造成
    潛在之危害，行為實不足取，惟念其持有之海洛因數量非鉅
    ，及其犯罪之動機、目的、手段、犯後態度等一切情狀，量
    處如主文所示之刑，以資懲儆。
三、扣案之白色粉末12包（合計淨重1.92公克，空包裝重3.05公
    克，純度30.41 ％，純質淨重0.58公克），經鑑定結果均含
    有海洛因成分，前已述及，而盛裝上開海洛因之空包裝袋，
    雖經法務部調查局就之與其所盛裝之第一級毒品海洛因分別
    鑑析其重量，惟因法務部調查局一般係以傾倒之方式，將包
    裝袋內之第一級毒品海洛因倒出與包裝袋分離而稱重，必要
    時，輔以刮杓刮取袋內粉末，然無論依何種方式分離，包裝
    袋內均有極微量之第一級毒品海洛因殘留，業經法務部調查
    局93年3 月19日調科壹字第09300113060 號函釋在案，有該
    函文在卷可考，足認前開空包裝袋12只（合計重量為3.05公
    克）均內含極微量第一級毒品海洛因殘留而無法析離，海洛
    因與包裝袋應整體視為毒品，依毒品危害防制條例第18條第
    1 項前段規定，不論屬於犯人與否，均沒收銷燬之，至鑑驗
    耗損之毒品因已滅失，自無庸宣告沒收銷燬。扣案之香菸盒
    1 只，為「楊仔」用以盛裝前開海洛因，以便於被告攜帶而
    伺機出售之用，已如前述，為供犯罪所用之物，且應屬共犯
    「楊仔」所有，爰依毒品危害防制條例第19條第1 項規定沒
    收之。又該香菸盒業已扣案，並無不能沒收之情形，爰不另
    行宣告如全部或一部不能沒收時，追徵其價額，併此敘明。
    另被告用以與共犯「楊仔」聯絡之門號0000000000號行動電
    話1 支（含SIM 卡1 枚，均未扣案），為被告所有，業據其
    供述在卷（見本院96年4 月2 日訊問筆錄、同年6 月13日審
    判筆錄），且供被告犯本件犯行之用，亦應依毒品危害防制
    條例第19條第1 項規定沒收之，如全部或一部不能沒收時，
    因係金錢以外之財物，追徵其價額。末查，共犯「楊仔」持
    用之門號0000000000、0000000000號行動電話，卷內並無證
    據證明該2 支行動電話或SIM 卡屬被告或「楊仔」所有，爰
    不予宣告沒收。
據上論斷，依刑事訴訟法第299 條第1 項前段、第300 條，毒品
危害防制條例第5 條第1 項、第18條第1 項前段、第19條第1 項
，刑法第11條、第28條、第47條第1 項，判決如主文。
本案經檢察官丙○○到庭執行職務。
中　　華　　民　　國　　96　　年　　6 　　月　　27　　日
                  刑事第二庭    審判長法　官  邱永貴
                                      法　官  李昆南
                                      法  官  楊筑婷
以上正本證明與原本無異。
如不服本判決，應於收受送達後10日內向本院提出上訴書狀。
中　　華　　民　　國　　96　　年　　6 　　月　　27　　日
　　　　　　　　　　　　　　　　　　  書記官　林靜慧
附錄本案論罪科刑法條：
毒品危害防制條例第5條
意圖販賣而持有第一級毒品者，處無期徒刑或10年以上有期徒刑
，得併科新臺幣7 百萬元以下罰金。
意圖販賣而持有第二級毒品者，處5 年以上有期徒刑，得併科新
臺幣5 百萬元以下罰金。
意圖販賣而持有第三級毒品者，處3 年以上10年以下有期徒刑，
得併科新臺幣3 百萬元以下罰金。
意圖販賣而持有第四級毒品或專供製造、施用毒品之器具者，處
1 年以上7 年以下有期徒刑，得併科新臺幣1 百萬元以下罰金。
